【裁判字號】    98,審訴,1017
【裁判日期】    990309
【裁判案由】    搶奪
【裁判全文】
臺灣新竹地方法院刑事判決            98年度審訴字第1017號
公  訴  人  臺灣新竹地方法院檢察署檢察官
被      告  乙○○
上列被告因搶奪案件，經檢察官提起公訴（98年度偵字第8331號
），本院合議庭評議改依簡式審判程序審理，並判決如下：
    主  文
乙○○犯搶奪罪，累犯，處有期徒刑柒月。
    事  實
一、乙○○前於民國95年間，因傷害案件，經本院以95年簡上
    字201 號判決判處有期徒刑4 月確定，嗣因適用中華民國九
    十六年罪犯減刑條例，經本院以96年度聲減字第2367號裁定
    減為有期徒刑2 月確定；又於96年間，因贓物案件，經臺
    灣苗栗地方法院（下稱苗栗地院）以96年度易字第59號判決
    判處有期徒刑10月確定，嗣因適用中華民國九十六年罪犯減
    刑條例，經同法院以96年度聲減字第1331號裁定減為有期徒
    刑5 月確定；又於同年間，因竊盜案件，經苗栗地院以96
    年度訴字第536號判決判處有期徒刑8 月，減為有期徒刑4月
    確定；又於同年間，因竊盜案件，經臺灣高等法院台中分
    院以97年度上易字第1175號判決判處有期徒刑2 月確定。上
    開、案件經苗栗地院以97年度聲字第221 號裁定，定應
    執行刑為有期徒刑7 月確定後，復與、案件接續執行，
    於98年1 月26日徒刑執行完畢出監。
二、詎其仍不知悔改，因無力償還欠款，竟意圖為自己不法所有
    之搶奪犯意，於98年7 月27日晚上10時15分許，騎乘向不知
    情友人借得之銀色重型機車，行經新竹市○區○○街10號之
    迎曦大飯店前，見甲○○將褐色皮包吊掛在所騎乘之車號00
    5-CQF 號重型機車腳踏板前的掛勾上，認有機可趁，乃騎乘
    機車由甲○○左後方靠近，趁甲○○不備之際，徒手搶奪甲
    ○○之皮包（內有國民身分證、重機車駕駛執照、全民健康
    保險卡、馬偕醫院識別證、合作金庫金融卡及郵局金融卡各
    1 張、含SIM 卡之PHS 廠牌行動電話1 支、現金新臺幣1,20
    0 元及面額1,000 元SOGO禮券1 張等物），得手後即加速逃
    逸。乙○○所搶得財物，除將現金、禮券供己清償債務、PH
    S 行動電話留供己用外，其餘物品、證件則隨意丟棄。嗣經
    甲○○報警後，經警掌握線報並通知乙○○到案說明，乙○
    ○主動交出前開行動電話，而循線查獲上情。
三、案經苗栗縣警察局竹南分局報告臺灣新竹地方法院檢察署檢
    察官偵查起訴。
    理  由
一、被告乙○○所犯搶奪罪，非為死刑、無期徒刑、最輕本刑為
    3 年以上有期徒刑之罪或高等法院管轄第一審案件，其於準
    備程序進行中先就被訴事實為有罪之陳述，本院認為合於刑
    事訴訟法第273 條之1 第1 項之規定，裁定進行簡式審判程
    序，先予敘明。
二、認定犯罪事實所憑之證據及理由：
（一）被告乙○○於警詢、檢察官訊問時及本院準備程序、審理
      中訊問時，均坦白承認。
（二）證人即被害人甲○○於警詢及檢察官訊問時，證述遭搶奪
      之情節。
（三）苗栗縣警察局竹南分局搜索扣押筆錄、扣押物品目錄表、
      、贓物認領保管單、職務報告各1 份及照片2 張，足資佐
      證。綜上事證，堪認被告自白應與事實相符，可以採信。
（四）本件事證已臻明確，被告搶奪犯行，堪予認定，應依法予
      以論罪科刑。
三、論罪科刑之理由：
（一）按刑法第325條第1項所稱之「搶奪」，係指乘人不備或不
      及抗拒而公然攫取他人支配範圍以內之物，移轉於自己實
      力支配下之行為而言。例如於公共場所，公然奪取他人頸
      上項鍊，或趁婦女不備之際，自身後攫取其皮包等皆屬之
      。惟搶奪行為雖係施用不法腕力，自財物所持人支配範圍
      內移轉於自己之所持，然並不以直接對被害人之身體施加
      不法腕力，或與被害人互相拉扯為必要。茍其出手攫奪財
      物之情形已達共見共聞或不畏見聞之狀況，而不掩形聲，
      急遽攫取者，仍不失為搶奪 （最高法院 91年度台上字第
      6753號判決意旨參照）。核被告乙○○所為，係犯刑法第
      325 條第1 項之搶奪罪。
（二）被告前有事實欄一、所載之前科犯行，於98年1 月26日徒
      刑執行完畢出監，有臺灣新竹地方法院檢察署刑案資料查
      註紀錄表及臺灣高等法院被告前案紀錄表各1 份在卷可供
      參考，其受徒刑之執行完畢後，5 年內再故意犯本件有期
      徒刑以上之罪，為累犯，應依刑法第47條第1 項之規定，
      加重其刑。
（三）爰審酌被告正值青壯，卻不知以正當途徑獲取財物，且素
      行不佳，不知戒慎其行，僅因欲清償其所積欠之債務，而
      竟以趁路人不及防備之搶奪手法奪取他人財物之犯罪動機
      、目的，及搶奪之手段尚稱平和，及被告犯罪後坦承犯行
      態度良好等一切情狀，量處如主文所示之刑。
四、適用法律：
（一）刑事訴訟法第273條之1、第299條第1項前段。
（二）刑法第325條第1項、第47條第1項。
本案經檢察官黃英彥到庭執行職務。
中    華    民    國    99    年    3     月    9     日
                        刑事第九庭  法  官  魏瑞紅
以上正本證明與原本無異。
如不服本判決應於收受本判決後10日內向本院提出上訴書狀，上
訴書狀應敘述具體理由。上訴書狀未敘述上訴理由者，應於上訴
期間屆滿後20日內補提理由書狀於本院( 均須按他造當事人之人
數附繕本 )「切勿逕送上級法院」。
                                    書記官  劉雅文
中    華    民    國    99    年    3     月    9     日
附錄本案論罪科刑所適用法條全文：
中華民國刑法第325條第1項
意圖為自己或第三人不法之所有，而搶奪他人之動產者，處6 月
以上5年以下有期徒刑。

司法院資訊處製作；財團法人民間司法改革基金會備份。
